【裁判字號】    97,交聲,1637
【裁判日期】    971008
【裁判案由】    交管條例聲異
【裁判全文】
臺灣板橋地方法院交通事件裁定        97年度交聲字第1637號
原處分機關  交通部公路總局臺北區監理所基隆監理站
異  議  人
即受處分人  松佳交通有限公司
代  表  人  乙○○
上列異議人即受處分人因違反道路交通管理處罰條例案件，對於
交通部公路總局臺北區監理所基隆監理站民國97年6 月12日所為
之處分（基監字第裁42-C00000000號），聲明異議，本院裁定如
下：
    主  文
異議駁回。
    理  由
一、按「汽車裝載貨物超過核定之總重量、總聯結重量者，處汽
    車所有人罰鍰，並記汽車違規紀錄一次，其應歸責於汽車駕
    駛人時，除依第三項規定處汽車駕駛人罰鍰及依第六十三條
    第一項第二款規定記點外，並記該汽車違規紀錄一次」、「
    有前二項規定之情形者，應責令改正或當場禁止通行，並處
    新台幣一萬元罰鍰，超載十公噸以下者，以總超載部分，每
    一公噸加罰新台幣一千元；超載逾十公噸至二十公噸以下者
    ，以總超載部分，每一公噸加罰新台幣二千元；超載逾二十
    公噸至三十公噸以下者，以總超載部分，每一公噸加罰新台
    幣三千元；超載逾三十公噸者，以總超載部分，每一公噸加
    罰新台幣五千元。未滿一公噸以一公噸計算」，道路交通管
    理處罰條例第29條之2 第1 項、第3 項分別定有明文。再者
    ，受舉發違反道路交通管理事件之受處罰人，認為受舉發之
    違規行為應歸責他人者，應於舉發違反道路交通管理事件通
    知單應到案日期前，檢附相關證據及應歸責人相關證明文件
    ，向處罰機關告知應歸責人，處罰機關應即另行通知應歸責
    人到案依法處理。逾期未依規定辦理者，仍依本條例各該違
    反條款規定處罰，道路交通管理處罰條例第85條第1 項亦有
    明文。
二、原處分機關認異議人即受處分人松佳交通有限公司所有之車
    牌號碼711-GU號營業貨運曳引車，於民國97年1 月24日下午
    4 時58分許，行經臺北縣五股鄉○○路○段100 號前時，因
    載運砂土會同司機過磅後，總重39.38 公噸，核重35公噸，
    計超重4.38公噸，涉有道路交通管理處罰條例第29條之2 第
    1 項、第3 項之違規（裁決書漏載第1 項），嗣經警製單舉
    發後，爰依上開法律規定，於97年6 月12日以基監字第裁42
    -C00000000號裁罰異議人罰鍰新台幣1 萬5 千元，且記車輛
    違規紀錄1 次在案，此有臺北縣政府警察局舉發違反道路交
    通管理事件通知單影本、原處分機關違反道路交通管理事件
    裁決書影本各1 份附卷可按。
三、聲明異議意旨略以：異議人雖為前揭車輛名義上之車主，但
    該車輛僅係靠行於異議人，異議人只負責該車輛之監理業務
    ，並只收取靠行費用，不可能去管理到該車輛在外實際載運
    情形。故前揭車輛超載乃係駕駛人個人之行為，自不應將此
    責任歸於異議人。爰聲明異議，請求撤銷上開裁決云云。
四、經查：
  (一)前揭車輛係登記為異議人所有，並於前揭時地有裝載貨物超
    過核定重量（超載4.38公噸）之事實，業經警方舉發在案，
    此有前揭舉發違規單影本1 份在卷可按，復為異議人所不爭
    執，自堪認屬為真。
  (二)異議人固以前揭情詞為辯。惟警方舉發本件違規，除當場對
    前揭車輛駕駛人甲○○製單舉發外，復將舉發違規通知單另
    行於97年2 月14日送達異議人，此有臺北縣政府警察局蘆洲
    分局97年9 月19日北縣警蘆交裁字第0970034691號函暨該函
    所附之中華民國郵政大宗掛號函件聯、掛號郵件收件回執各
    1 份附卷可稽，依法當已發生對異議人舉發之效力（參照違
    反道路交通管理事件統一裁罰基準及處理細則第11條第1 項
    第2 款）。是以異議人如認前揭違規應歸責車輛駕駛人，依
    首揭道路交通管理處罰條理第85條第1 項規定，自應於舉發
    違規知單應到案日期前即接獲該通知單之15日內（另參照同
    條例第9 條第1 項），檢附相關證據及應歸責人相關證明文
    件，向原處分機關告知應歸責人誰屬；倘逾期未依此規定辦
    理者，即仍依各該違反條款規定處罰。惟異議人遲至97年3
    月24日始向原處分機關告知應歸責人誰屬，此有原處分機關
    97年3 月31日北監基四字第0972001986號函1 份在卷為佐（
    該函將異議人誤載為松信交通有限公司），於法自有未合。
    從而，縱不論本件違規實際上應歸責於何人，但異議人既未
    依規定在期限內向原處分機關告知應歸責人誰屬，依前揭道
    路交通管理處罰條例第85條第1 項規定，原處分機關對前揭
    車輛所有人即異議人裁罰，仍屬有據。
五、綜上所述，原處分機關處以異議人前揭罰鍰及記車輛違規紀
    錄1 次，洵無不合。異議人仍執詞聲明異議，當無理由，本
    院當應裁定駁回。
六、結論：依道路交通管理處罰條例第87條第2 項、道路交通案
    件處理辦法第19條，裁定如主文。
中    華    民    國    97    年    10    月    8     日
                  交通法庭      法  官  陳信旗
以上正本證明與原本無異。
如不服本裁定，應於送達後5 日內向本院提出抗告狀。
                                書記官  陳昭綾
中    華    民    國    97    年    10    月    9     日


司法院資訊處製作；財團法人民間司法改革基金會備份。
